【裁判字號】    89,上易,1632
【裁判日期】    891013
【裁判案由】    過失致死
【裁判全文】
臺灣高等法院臺南分院刑事判決            八十九年度上易字第一六三二號 Ｃ
      上  訴  人  臺灣雲林地方法院檢察署檢察官
      上  訴  人
      即  被  告  乙  ○  ○
右上訴人因被告過失致死案件，不服臺灣雲林地方法院八十九年度易字第二三三號中
華民國八十九年八月十六日第一審判決（起訴案號：臺灣雲林地方法院檢察署八十八
年度偵字第六一０四號），提起上訴，本院判決如左：
      主      文
上訴駁回。
      事      實
一、乙○○前無不良前科紀錄。其平日務農，並於住居之雲林縣林內鄉○○村○○路
    十九巷五號住處設立「靈修堂」神壇，利用農暇之際，兼任乩童工作，為前來求
    神問卜患者指點迷津。民國（下同）八十八年十一月三十日下午五時許，適有甲
    ○○偕同其女蔡淑芬前往神壇問卜求神，乙○○原應注意其神壇為前來求神問卜
    之人，因各人體質及身體健康狀況不同，不宜吸入過量之檀香煙霧，求神問卜者
    吸燻檀香煙霧〔俗稱束材煙〕時，容易產生一氧化碳中毒；及求神敬酒而服用酒
    類時，容易導致酒精中毒，且一氧化碳與酒精兩者交互作用後，容易肇致缺氧窒
    息死亡，倘當時不吸入檀香煙霧、或吸用少量檀香煙霧；不服用酒類、或不服用
    過量酒類，即不致產生一氧化碳與酒精交互作用窒息死亡等客觀情狀判斷，亦無
    不能注意之情事。詎乙○○竟疏未注意上揭情事，貿然於蔡淑芬求神問卜時，令
    其吸燻檀香煙霧及酒類，致蔡淑芬吸燻過量檀香煙霧及服用過量酒類後，因一氧
    化碳與酒精交互作用，呈現昏睡狀態。嗣乙○○因見蔡淑芬昏睡不醒，旋於翌日
    即八十八年十二月一日下午某時，起乩為蔡淑芬施作法事，因均未見起色，始將
    蔡淑芬送至行政院衛生署雲林醫院治療，惟蔡淑芬仍於同日下午四時三十一分，
    不治死亡。
二、案經死者蔡淑芬之母甲○○訴由臺灣雲林地方法院檢察署檢察官偵查起訴。
      理      由
一、訊之上訴人即被告乙○○，對於右揭時地，由告訴人甲○○偕同被害人蔡淑芬前
    來求神問卜等情不諱，惟辯稱：伊沒有叫蔡淑芬飲酒，一般作法事的人，都有吸
    束材煙〔即檀香煙霧〕和敬酒，酒是放在酒桌上，隨信徒意思喝的，伊起乩後即
    不知外界情形云云。經查，右揭事實，已據告訴人甲○○屢次於偵查、審理中指
    訴綦詳，核與證人林政義、蔡敏鐘、張金忠、蔡宗源即當時在場之人，證以當天
    蔡淑芬有對師父敬酒及吸燻檀香煙霧等情，尚屬相符。被害人蔡淑芬因本件事故
    死亡一節，並經台灣雲林地方法院檢察署檢察官督同檢驗員相驗在案，製有驗斷
    書、相驗屍體證明書、勘驗筆錄、現場相片等物可按。而被害人蔡淑芬確因「一
    氧化碳及酒精之交互作用，造成缺氧窒息死亡」等情，復經法務部法醫研究所鑑
    定人劉景勳鑑定屬實，有法醫研究所八十九年三月十日法醫所八九理字第四二五
    號鑑定書等附卷可稽。按被告乙○○設置神壇為前來問卜指點迷津時，原應注意
    求卜之人體質及身體健康狀況，於吸燻檀香煙霧時，容易產生一氧化碳中毒；及
    敬神服用酒類時，容易導致酒精中毒，一氧化碳與酒精兩者交互作用後，容易造
    成缺氧窒息死亡，且依當時倘不吸入檀香煙霧、吸用少量檀香煙霧；不服用酒類
    、或不服用過量酒類，即不致產生一氧化碳與酒精交互作用窒息死亡等客觀情狀
    判斷，亦無不能注意之情事。詎乙○○竟疏未注意上揭情事，致蔡淑芬求神問卜
    時，吸入過量檀香煙霧及酒精成份，造成一氧化碳與酒精交互作用缺氧窒息死亡
    ，其行為顯有過失。被告上揭過失行為與被害人蔡淑芬之死亡間，具有相當因果
    關係。至被告乙○○雖於原審又稱其起乩後即不知外界情形，請求交付醫學專家
    鑑定云云；惟查，本件過失致死案件，所處罰者乃在於被告乙○○身為靈修堂之
    負責人，其為前來求神問卜之人指點迷津時，本應注意求卜者吸入檀香煙霧，容
    易產生一氧化碳中毒，及求卜者飲用過量酒精時，容易導致酒精中毒，且一氧化
    碳與酒精兩者交互作用後，容易造成缺氧窒息死亡。詎被告乙○○竟疏未注意上
    揭事項，致被害人蔡淑芬吸入檀香煙霧及飲用過量酒精，導致一氧化碳與酒精兩
    者交互作用缺氧窒息死亡，為其過失之處罰要件。是被告乙○○辯稱其起乩後不
    知外界等情，核與本件認定之過失責任無涉，所辯亦無足取。本件事證已臻灼然
    ，被告請求送鑑定云云，核無必要，併予敘明。事證明確，被告犯行堪以認定。
二、核被告所為，係犯刑法第二百七十六條第一項之過失致死罪行。原審引用上開法
    條及刑法第七十四條第一款，罰金罰鍰提高標準條例第一條前段、第二條之規定
    ，並審酌被告一時疏失，未注意求神問卜者各人體質狀況，致被害人蔡淑芬吸入
    過量之檀香煙及酒量後，導致一氧化碳與酒精兩者交互作用缺氧窒息死亡，其過
    失程度，及事後幾經協商，最後以新台幣一百七十五萬元和解，有原審和解筆錄
    可按，參酌被告業已與被害人家屬甲○○、蔡海中等人和解，態度尚佳等一切情
    狀，量處有期徒刑柒月。末查，被告未曾受有期徒刑以上刑之宣告，有台灣雲林
    地方法院檢察署刑案資料查註紀錄表、本院被告全國前案紀錄表可稽，其因一時
    疏失，致被害人蔡淑芬死亡，經此罪刑之宣告後，當知所惕勵而無再犯之虞，原
    審法院認前開對其所宣告之刑，宜以暫不執行為當，爰併予宣告緩刑二年，以勵
    自新。本案經核原審認事用法俱無不合，量刑亦稱妥適，被告上訴意旨否認犯罪
    ，檢察官上訴意旨以原審量刑顯為過輕，均指摘原判決不當，並無可取，為無理
    由，應予駁回。
據上論結，應依刑事訴訟法第三百六十八條，判決如主文。
本案經檢察官吳忠賢到庭執行職務。
中    華    民    國      八十九      年      十      月      十三      日
                                  臺灣高等法院臺南分院刑事第三庭
                                      審判長法官  黃    聰    明
                                            法官  黃    三    哲
                                            法官  林    勝    木
右正本證明與原本無異。
不得上訴。
                                      法院書記官  吳    秋    賢
中    華    民    國      八十九      年      十      月     十六       日
附錄法條：
刑法第二百七十六條第一項：因過失致人於死者，處二年以下有期徒刑、拘役或二千
                          元以下罰金。


司法院資訊處製作；財團法人民間司法改革基金會備份。
